【裁判字號】    95,交簡上,60
【裁判日期】    950727
【裁判案由】    公共危險
【裁判全文】
臺灣臺北地方法院刑事判決            95年度交簡上字第60號
上  訴  人
即  被  告  乙○○
上列上訴人即被告因公共危險案件，不服本院簡易庭於中華民國
九十五年五月十九日所為九十五年度北交簡字第一二二五號第一
審判決（聲請簡易判決處刑案號：臺灣臺北地方法院檢察署九十
五年度偵字第八○三九號），提起上訴，本院合議庭為第二審判
決如下：
    主  文
原判決撤銷。
乙○○服用酒類，不能安全駕駛動力交通工具而駕駛，處罰金銀
元參萬元即新臺幣玖萬元，如易服勞役，以銀元參佰元即新臺幣
玖佰元折算壹日，緩刑貳年。
    事  實
一、乙○○於民國九十五年二月十日十八時許，在臺北市○○區
    ○○路四段三四五巷五弄十七號二樓住處飲用藥酒後，明知
    已達不能安全駕駛動力交通工具之程度，竟仍於同日二十二
    時許，騎乘車牌號碼ＤＳＱ─七五九號輕型機車外出，途經
    臺北市○○區○○街與信義路四段二六五巷交岔路口附近，
    適甲○○駕駛車牌號碼五Ｄ─八一一號營業小客車行經該處
    ，乙○○因酒力發作，意識模糊，無法穩定掌握行車方向，
    致二車發生碰撞，乙○○人車倒地，經送往臺北市立聯合醫
    院中興院區急救，抽血檢測其血液酒精濃度，測定值為二一
    六點八ｍｇ／ｄｌ（換算呼氣之酒精濃度測定值為每公升一
    點零三毫克）。
二、案經臺北市政府警察局大安分局報請臺灣臺北地方法院檢察
    署檢察官偵查聲請簡易判決處刑。
    理  由
一、前揭犯罪事實，業據上訴人即被告乙○○迭於警詢、偵查、
    原審調查及本院審理時均坦承不諱；又觀諸卷附之臺北市立
    中興醫院檢驗醫學科血液酒精濃度報告單（見九十五年度偵
    字第八○三九號卷《下稱偵查卷》第十二頁），被告於九十
    五年二月十日二十三時五十五分許經採檢血液所測定之血液
    酒精濃度為二一六點八ｍｇ／ｄｌ（換算呼氣之酒精濃度測
    定值為每公升一點零三毫克），則被告飲酒時間既為九十五
    年二月十日十八時許，歷數小時餘後接受測定結果，呼氣酒
    精濃度尚為每公升一點零三毫克，不僅遠逾道路交通安全規
    則第一百十四條第二款所定飲酒後其吐氣所含酒精濃度超過
    每公升零點二五毫克以上者不得駕車之標準，猶見其於酒精
    濃度測試前駕車，呼氣酒精濃度應較每公升一點零三毫克為
    高。復按測得之血液中酒精濃度達二一六點八ｍｇ／ｄｌ（
    即呼氣酒精濃度達每公升一毫克）時，會導致步態不穩、噁
    心嘔吐、精神混惑不清晰等中度中毒症狀，此有行政院國軍
    退除役官兵輔導委員會臺北榮民總醫院八十八年八月五日（
    八八）北總內字第二六八六八號函附卷可稽（見九十五年度
    北交簡字第一二二五號卷第四、五頁）；另被告飲酒後騎乘
    機車，與證人甲○○發生碰撞等情，為被告自陳在卷，核與
    證人甲○○於警詢時證述相符（見偵查卷第七、八頁），並
    有道路交通事故現場圖、道路交通事故補充資料表、交通事
    故談話紀錄表、和解書（見偵查卷第九頁、第十三至十七頁
    ）等件附卷可證，從而，被告不勝酒力，已達酒醉且不能安
    全駕駛動力交通工具之情狀，甚為顯然。綜上，本件事證明
    確，被告犯行堪以認定，應依法論科。
三、論罪科刑部分：
（一）被告乙○○行為後，刑法部分條文業於九十四年一月七日
      修正，九十四年二月二日公布，九十五年七月一日施行。
      而刑法第一百八十五條之三服用酒類不能安全駕駛動力交
      通工具而駕駛罪，係於八十八年四月二十一日增訂公布，
      其法定刑為一年以下有期徒刑、拘役或三萬元以下罰金，
      而修正後刑法施行法增訂第一條之一規定：「中華民國九
      十四年一月七日刑法修正施行後，刑法分則編所定罰金之
      貨幣單位為新臺幣。九十四年一月七日刑法修正時，刑法
      分則編未修正之條文定有罰金者，自九十四年一月七日刑
      法修正施行後，就其所定數額提高為三十倍。但七十二年
      六月二十六日至九十四年一月七日新增或修正之條文，就
      其所定數額提高為三倍」，另刑法第三十三條第五款修正
      為：「主刑之種類如下：五、罰金：新臺幣一千元以上，
      以百元計算之」，是依修正後之法律，刑法第一百八十五
      條之三之罪所得科處之罰金刑最高為新臺幣九萬元、最低
      為新臺幣一千元；然依被告行為時之刑罰法律，修正前刑
      法第三十三條第五款規定之罰金最低額一元計算，該罪之
      罰金刑最高為銀元三萬元，最低額為銀元一元，若換算為
      新臺幣，最高額雖與新法同為新臺幣九萬元，然最低額僅
      為新臺幣三元。因此，比較上述修正前、後之刑罰法律，
      自以被告行為時之法律有利於被告。故核被告所為，係犯
      行為時刑法第一百八十五條之三之服用酒類不能安全駕駛
      動力交通工具而駕駛罪。
（二）原審認被告罪證明確，依刑事訴訟法第四百四十九條第一
      項前段、第四百五十四條第二項，刑法第一百八十五條之
      三、第四十二條第二項，罰金罰鍰提高標準條例第二條規
      定，量處被告罰金銀元三萬元，並諭知易服勞役之折算標
      準，固非無見，惟查：被告行為後，刑法部分條文業於九
      十四年一月七日修正，九十四年二月二日公布，九十五年
      七月一日施行，針對刑法第一百八十五條之三法定刑之罰
      金刑部分，有所修正，原審未及比較新舊法，自屬不當，
      被告以原審量刑過重提起上訴，雖無理由，但原判決既有
      上開違誤之處，自應由本院將原判決撤銷改判。
（三）爰審酌酒後駕車之危害及酒後不應駕車之觀念，已透過學
      校教育、政令宣導及各類媒體廣為介紹傳達各界週知多年
      ，被告對於酒後不能駕車，及酒醉駕車之危險性，應有相
      當之認識，詎其明知飲酒致醉，不能安全駕駛，猶駕車上
      路，顯心存僥倖，並乏尊重其他用路人生命、財產安全之
      觀念，惟其犯後坦承犯行，態度良好，且為示悔意，已向
      財團法人臺東基督教醫院捐款新臺幣五萬元，此有匯款單
      據、捐款收據等件附卷可證（見本院卷第十二、十三頁）
      ，兼衡其犯罪手段、目的、所生危害等一切情狀，量處如
      主文所示之刑，並諭知易服勞役之折算標準。又被告前並
      無任何犯罪紀錄，素行良好，此有臺灣高等法院被告前案
      紀錄表在卷可佐（見本院卷第五頁），其因一時失慮，致
      罹刑章，經此偵審程序後，當知所警惕，信無再犯之虞，
      本院綜核各情認對其所宣告之刑，以暫不執行為適當，爰
      併予宣告緩刑二年，以啟自新（本案被告犯罪在九十五年
      七月一日新刑法施行前，新法施行後，緩刑之宣告，應適
      用新法第七十四條之規定，最高法院九十五年五月二十三
      日刑事庭第八次會議決議參照）。
據上論斷，依刑事訴訟法第四百五十五條之一第一項、第三項、
第三百六十九條第一項前段、第三百六十四條、第二百九十九條
第一項前段，刑法第二條第一項前段、修正前刑法第一百八十五
條之三、第四十二條第二項、刑法第七十四條第一項第一款，修
正前罰金罰鍰提高標準條例第二條，現行法規所定貨幣單位折算
新臺幣條例第二條，判決如主文。
本案經檢察官詹喬偉到庭執行職務。
中    華    民    國  九十五  年    七    月  二十七  日
                          臺灣臺北地方法院交通法庭
                            審判長法  官  陳興邦
                                  法  官  吳秋宏
                                  法  官  劉素如
以上正本證明與原本無異。
如不服本判決，應於判決送達後10日內向本院提出上訴狀（應抄
附繕本）。告訴人或被害人如對於本判決不服者，應具備理由請
求檢察官上訴，其上訴期間之計算係以檢察官收受判決正本之日
期為準。
                                  書記官  劉甄庭
中    華    民    國  九十五  年    七    月  二十七  日


司法院資訊處製作；財團法人民間司法改革基金會備份。
